【裁判字號】    93,易,673
【裁判日期】    951020
【裁判案由】    贓物
【裁判全文】
臺灣板橋地方法院刑事判決               93年度易字第673號
公  訴  人  臺灣板橋地方法院檢察署檢察官
被      告  丙○○
                    （現另案在臺灣苗栗監獄執行中）
            庚○○
上列被告因贓物案件，經檢察官提起公訴（92年度偵字第20519號）
，本院判決如下：
    主  文
丙○○故買贓物，處有期徒刑柒月。扣案如如附表一編號一、
二、四至五、八至十三所示之工具，均沒收。
庚○○持有贓物，處有期徒刑肆月，如易科罰金，以銀元參佰元
即新台幣玖佰元折算壹日。其他被訴共同故買贓物罪部分無罪。
    事  實
一、丙○○曾於民國88年間犯竊盜罪，經臺灣桃園地方法院於89
    年3 月27日判處有期徒刑6 月，嗣上訴後，經臺灣高等法院
    於89年8 月17日以89年度上易字第2430號撤銷原判決，改判
    處有期徒刑8 月確定，嗣因未到案執行，經通緝後，始於92
    年11月7 日入監執行，於93年6 月30日縮刑期滿執行完畢（
    於本案不構成累犯）。詎其竟不知悔改，明知姓名年籍不詳
    綽號「阿良」之成年男子所出售交付之機車係無車籍證件，
    為來路不明可疑之贓車，竟於民國92年11月1 日在其臺北縣
    樹林市○○路526 號租屋處先以電話向該綽號「阿良」之男
    子約定價購故買來路不明之可疑12 5西西與50西西贓車（機
    車）各1 輛，綽號「阿良」之男子則表示125 西西機車價款
    每輛新台幣（下同）5 仟元，50西西機車價款每輛4 仟元，
    嗣雙方同意後，並約定在臺北縣樹林市○○街與三德路附近
    交車。迨於92年11月6 日中午12時許，綽號「阿良」」之男
    子以電話回電告知丙○○已可以交車；嗣丙○○乃於92年11
    月6 日下午1 時許，藉不知情之友人庚○○（被訴與丙○○
    共同故買贓物罪部分，因無積極確切證據證明，故判決無罪
    ，理由詳後述）駕駛機車欲回新店住處順道之便，由友人庚○○駕駛機車順道附載丙○○至樹林市○○街與三德路附近
    下車，嗣由綽號「阿良」之男子先將所交付出售之車牌號碼
    Ｊ55─383 號他人失竊之125 西西光陽機車（該機車係黃威
    倫所有，於92年11月5 日下午6 時許，在台北市○○○路○
    段與鄭州路口失竊）交予丙○○（該機車於被害人領回時，
    未尋獲車牌），並由丙○○先行騎回其樹林市○○路526號
    租屋處。隨後丙○○於同（6） 日下午3 時許，再自行搭乘
    計程車至前揭樹林市○○街與三德路附近向綽號「阿良」之
    男子取得所出售另1 輛車牌號碼ＳＧ6 ─092 號他人失竊之
    50西西山葉機車（該機車為甲○○所有，於92年11 月6日之
    前失竊，失竊地點在台北市○○○路○段74號前；該機車被
    害人領回時，未尋獲車牌），並由丙○○同時將購買2 輛贓
    （機）車款項共9 仟元交與該綽號「阿良」之男子；再將上
    開購得之車牌號碼ＳＧ6 ─092 贓車騎回其上開樹林市○○
    路526 號租屋處；丙○○買回上開2 輛贓車後，乃放置於其
    樹林市○○路526 號租屋處，準備伺機改裝，以利出售。
二、嗣於同（92）年11月7 日凌晨1 時30分，經警在臺北縣樹林
    市○○路526 號丙○○前開租屋處查獲，並經警扣得上開失
    竊車牌號碼Ｊ５５─３８３、ＳＧ６─０９２號機車各1 輛
    ；並扣得丙○○所有預備供改裝贓車所用如附表一編號一、
    二、四至五、八至十三所示之工具。
三、庚○○於91年5 月27日以其配偶彭瑞琴名義，至台北縣樹林
    市○○街1 之1 號之一家機車行，以2 萬元價格購買前手丁○○所有之車牌號碼ＨＸＫ─８９９（起訴書誤載為ＨＫＸ
    ─８９９號）號中古機車（機車車身引擎號碼為ＧＹ６Ｃ
    ─206613號）騎用，隨後於92年4 月6 日之後之某日，於不
    詳處所，明知不詳姓名之成年人所交付之原懸掛車牌號碼Ｂ
    ＭＩ─820 號之機車車身之車殼（含後車燈罩1 個、前、後
    方向燈罩各2 個係他人失竊；起訴書漏載此部份事實；該機
    車引擎號碼為ＳＡ２５ＡＣ─１０３４６７號，該機車為鄭
    淑任所有，嗣交由其子朱柏堅騎用，而於92年4 月6 日晚間
    8 時許，發現停在台北市大同區○○○路與承德路路口失竊
    ），為來路不明之可疑贓車，竟貿然予以收受持有；隨後再
    於不詳日期，在不詳地點，將前開原所購買之ＨＸＫ─８９
    ９號機車車牌懸掛在其前開取得之失竊贓車之車殼上（即上
    開失竊之機車之前、後方向燈罩、後車燈罩）予以騎乘使用
    。迨於92年11月7 日凌晨1 時30分許，庚○○騎乘前開懸掛
    ＨＸＫ─８９９號機車車牌之贓車至臺北縣樹林市○○路52
    6 號丙○○前開租屋處，找丙○○聊天喝酒時，為當場埋伏
    之警員循線查獲，並經警扣得懸掛ＨＸＫ─８９９車牌與上
    開失竊之ＢＭＩ─820 號之機車車身之車殼（含後車燈罩1
    個、前、後方向燈罩各2 個）。
四、案經臺北縣政府警察局土城分局報請臺灣板橋地方法院檢察
    署檢察官偵查起訴。
    理  由
壹、被告丙○○有罪部分：
一、被告丙○○對上開事實欄第一段所述故買贓車之事實，已據
    其於本院調查與審理時供承在卷（本院卷第一宗第23頁、24
    頁、第49頁至第51頁；第二宗第169 頁、第183 頁、第188
    頁、189 頁）；並有上開失竊機車領回之贓物認領保管單各
    1 紙在卷可證（偵查卷第30頁、第34頁）及如附表一編號一
    、二、四至五、八至十三所示之改裝贓車工具扣案足稽。
二、又上開車牌號碼Ｊ55─383 號125 西西光陽機車係被害人黃
    威倫所有，於92年11月5 日下午6 時許，在台北市○○○路
    ○段與鄭州路口失竊；車牌號碼ＳＧ6 ─092 號50西西山葉
    機車為被害人甲○○所有，於92年11月6 日之前失竊各等情
    ，業據被害人黃威倫、甲○○二人於警詢中指述明確（偵查
    卷第27頁至第29頁；第31頁至第33頁），可見上揭2 輛機車
    確係他人失竊之贓車甚明。被告丙○○明知上開2 輛機車並
    無車籍證件，且又知悉為來源可疑之贓車，竟向前開綽號「
    阿良」之男子同時一起價購買入，可見本件被告故買贓物罪
    犯行，事證明確，其犯行應堪認定。
貳、被告庚○○持有贓物罪部分：
一、訊據被告庚○○矢口否認持有前開失竊機車贓車車殼之犯行
    ，辯稱：1 、前開車號ＨＸＫ─８９９號機車，是其本人於
    91年間在台北縣樹林市○○街1 之1 號一家車行所購買的，
    當初向車行買車時，是登記其配偶彭瑞琴名義，給其太太騎
    用；其於買受上開機車時，有車籍證件和行車執照，其並不
    知係贓車。2 、其買受上開機車後，已騎用一年多，案發當
    日其本人騎乘上開ＨＸＫ─８９９號機車至被告丙○○開樹
    林市○○路526 號租屋處找丙○○聊天，就一起被警查獲云
    云。
二、經查：
（一）、被告庚○○雖辯稱上開懸掛車牌ＨＸＫ─８９９號機車
        （該機車引擎號碼為ＧＹ６Ｃ─206613號）係其於91年
        5 、6 月間至前揭樹林市○○街1 之1 號一家機車行所
        購買，並登記為其配偶彭瑞琴名義，固據被告庚○○提
        出登記其配偶彭瑞琴名義之車牌ＨＸＫ─８９９號機車
        行車執照1張為證（本院卷第1 宗第51頁至第52頁；第
        60頁；本院卷第2 宗第54頁）。復經本院依職權函請台
        北縣警察局樹林分局查明於91年5 、6 月間，在台北縣
        樹林市○○街1 之1 號該址有無開設機車行，經該分局
        查詢結果，前開樹林市○○街1 之1 號地址，91年5 、
        6 月間確實有開設機車行，此有台北縣警察局樹林分局
        94年5 月10日，北縣警樹刑字第0940010277號函附查訪
        表4 張在卷可稽（本院卷第1 宗第71頁至第75頁）。
（二）、又本院再依職權向交通部公路總局台北區監理所板橋監
        理站查詢，被告庚○○所購買之上開車號ＨＸＫ─８９
        ９號機車確係於91年5 月27日由其配偶彭瑞琴向原車主
        丁○○所購買；丁○○則係於91年4 月29日向葉宜忠；
        葉宜忠則係於87年3 月10日向世誠車業行購買；世誠車
        業行則係於87年1 月17日向吳吉旭所購買；吳吉旭則係
        於85年6 月24日向謝益翔所購買；謝益翔則係於83年6
        月6 日向謝益航所購買各等情，此有上開板橋監理站，
        94年10月28日，北監板一字第094000397 0 號函附上開
        歷次機車過戶登記書影本各在卷可證（本院卷第1 宗第
        94頁、95頁、102 頁至第98頁）。然依本院上開調查所
        得，僅能確認前開車號ＨＸＫ─８９９號機車確係由被
        告庚○○於91年5 月27日向前手丁○○所購買無誤；然
        不能就此即可認定被告庚○○於91年5 月27日向前手丁○○所買受之前開車號ＨＸＫ─８９９號機車之後即無
        換裝他人失竊之贓車車身之可能。
（三）、次查前開懸掛車牌ＢＭＩ─820 號之機車（該機車引擎
        號碼為ＳＡ２５ＡＣ─１０３４６７號），車主所有人
        係鄭淑任，嗣交由其子朱柏堅騎用，而於92年4 月6 日
        晚間8 時許，發現停在台北市大同區○○○路與承德路
        路口失竊，此業據被害人朱柏堅於警詢中指述明確，並
        有臺北市政府警察局大同分局車輛協尋證明單（影本）
        、車輛車牌失竊作業─查獲車輛認可資料（影本）、贓
        物認領申請單各1 紙在卷可證及上開編號Ａ、Ｂ（後方
        向燈罩2 個）、編號Ｃ（後車燈罩1 個）、編號Ｄ、Ｅ
        （前方向燈罩2 個）各扣案足稽（92年保管字第8214號
        扣押物品清單）（偵查卷第95頁至第99頁；第101 頁至
        第104 頁；第124 頁）；由此可知，前開車牌ＢＭＩ─
        820 號之機車確於92年4 月6 日失竊，而為失竊之贓車
        甚明。
（四）、上開懸掛車牌ＨＸＫ─８９９號之機車係借屍還魂機車
        ，是用舊的機車引擎中座，其他部分都是贓車改裝而成
        ；本件查獲機車車身、燈罩的引擎號碼紋身很明顯有舊
        的紋身號碼，後來又在同一位置紋上新的引擎號碼；從
        查獲之前揭車牌ＨＸＫ─８９９號之機車外觀正面，可
        以肉眼看得出機車車殼紋身是重複打印的，顯然是贓車
        無誤等情，業據查獲本案之警員戊○○於本院審理時證
        稱明確（本院卷第2 宗第54頁至第55頁）。再者，前開
        失竊之原車殼、前後燈罩、前後方向燈罩紋身號碼變造
        前為ＳＡ２５ＡＣ─１０３４６７號；惟經警查獲後，
        上開車殼、前後燈罩、前後方向燈罩紋身號碼經辨識後
        ，已遭變造ＫＹＭＣＯＨＸＫ８９９各等情，有前開遭
        警查獲之車殼、前後燈罩、前後方向燈罩之機車照片在
        卷可證（偵查卷第第106 頁至第118 頁）；由此可見，
        前開掛車牌ＨＸＫ─８９９號機車之車身上面紋身已經
        有相當之變動至明。
（五）、證人即出賣前開車牌ＨＸＫ─８９９號之機車與被告庚○○配偶彭瑞琴之前手丁○○於本院審理時證稱，當時
        其所有懸掛車牌ＨＸＫ─８９９號之機車因是中古機車
        ，機車狀況不好，嗣因看到有張貼收購機車小廣告在其
        機車上，故以電話通知收購者前來；故其本人騎不到一
        個月就以報廢名義轉手賣與收購之資源回收的人，嗣由
        其本人將印章交給收購之事資源回收者幫忙代為辦理過
        戶登記；當時之機車顏色是黑色與外型並未如經警查扣
        之前開車牌ＨＸＫ─８９９號之機車車身各等與明確（
        本院卷第2 宗第174 頁至第177 頁、第181 頁）。由此
        可知，當初證人丁○○所出賣與被告庚○○之前開車牌
        ＨＸＫ─８９９號機車之車型、顏色顯然與被告庚○○
        事後為警察後扣案之前揭懸掛車牌ＨＸＫ─８９９號之
        機車車型與顏色不同，可知被告庚○○向證人丁○○所
        購買之前開掛車牌ＨＸＫ─８９９號機車，於購買騎用
        之後，顯然有經過拼裝甚明，故前揭懸掛車牌ＨＸＫ─
        ８９９號機車之車殼（含後燈罩、前後方向燈罩）顯然
        係屬來源可疑之失竊贓物至明。
（六）、被告庚○○自不得以其先前所購買之車牌ＨＸＫ─８９
        ９號機車原來是購買來源正當，而主張事後將車牌ＨＸ
        Ｋ─８９９號換裝於前開失竊之車牌ＢＭＩ─820 號之
        機車車殼上（含前、後方向燈罩、後車燈罩）而辯稱其
        本人不知為贓車云云。綜上所述，被告庚○○所辯，因
        與常情及經驗事理有所不合，故其所辯，無非事後卸責
        之詞，委不足採；本件事證明確，被告庚○○持有贓物
        犯行事證明確，其犯行應堪認定。
三、查被告行為後，刑法業於94年2 月2 日修正公布，95年7 月
    1 日起施行，其中與本件有關部分之第2 條、第33條第5 款
    均業已修正。按「行為後法律有變更者，適用行為時之法律
    ，但行為後之法律有利於行為人者，適用最有利於行為人之
    法律」，修正後刑法第2 條第1 項定有明文。此條規定係規
    範行為後法律變更所生新舊法比較適用之準據法，本身尚無
    新舊法比較之問題，於新法施行後，應一律適用新法第2 條
    第1 項之規定，為「從舊從輕」之比較，先予敘明。再按本
    次法律變更，比較時應就罪刑有關之共犯、未遂犯、想像競
    合犯、牽連犯、連續犯、結合犯，以及累犯加重、自首減輕
    暨其他法定加減原因（如身分加減）與加減例等一切情形，
    綜其全部罪刑之結果而為比較（最高法院95年5 月23日95年
    度第8 次刑事庭會議決議參照）。茲就本件新舊法比較結果
    敘述如下：
（一）、按刑法第349 條第一項收受贓物罪、同條第二項故買贓
        物罪，其法定刑含有科處法金之規定；關於罰金刑，刑
        法分則編各罪所定罰金刑之貨幣單位原為銀元，修正前
        刑法第33條第5 款規定：「罰金：一元（銀元）以上。
        」，而依罰金罰鍰提高標準條例規定，就72年6 月26日
        前修正之刑法部分條文罰金數額提高2 至10倍，其後修
        正者則不提高倍數，並依現行法規所定貨幣單位折算新
        臺幣條例規定，以銀元一元折算新臺幣三元。修正後刑
        法第33條第5 款規定：「罰金：新臺幣一千元以上，以
        百元計算之。」，刑法第33條第5 款所定罰金貨幣單位
        經修正為新臺幣後，刑法分則各罪所定罰金刑之貨幣單
        位亦應配合修正為新臺幣，為使刑法分則編各罪所定罰
        金之最高數額與刑法修正前趨於一致，乃增訂刑法施行
        法第1 條之1 ：「中華民國九十四年一月七日刑法修正
        施行後，刑法分則編所定罰金之貨幣單位為新臺幣。九
        十四年一月七日刑法修正時，刑法分則編未修正之條文
        定有罰金者，自九十四年一月七日刑法修正施行後，就
        其所定數額提高為三十倍。但七十二年六月二十六日至
        九十四年一月七日新增或修正之條文，就其所定數額提
        高為三倍。」。從而，刑法分則編各罪所定罰金刑之最
        高數額，於上開規定修正後並無不同，惟修正後刑法第
        33 條 第5 款所定罰金刑最低數額，較之修正前提高，
        自以修正前刑法第33條第5 款規定有利於被告。
（二）、綜上所述，依整體比較之結果，依修正後刑法第2 條第
        1 項前段之規定，適用行為時之舊法處斷。
四、核被告丙○○所為，係犯刑法第349 條第2 項之故買贓物罪
    ；公訴人認被告係犯連續故買贓物罪云云，惟因並無積極確
    切證據可資證明，故公訴人認為被告丙○○所為係屬連續犯
    一節，尚有誤會，併予敘明。被告庚○○所為，係犯刑法第
    349 條第1 項之收受贓物罪。爰審酌被告丙○○犯罪之動機
    、目的、向不詳姓名之綽號「阿良」之成年男子購買上開他
    人失竊機車2 輛，準備改裝出售，極易助長竊盜犯罪，並易
    使被害人不易追尋失竊機車，惟於犯罪後已坦承犯行，態度
    良好，已有悔意等一切情狀；另審酌被告庚○○之犯罪動機
    係收受他人失竊機車車殼，然後再以其於其合法購得之前開
    ＨＸＫ─８９９號機車車牌懸掛於前開贓車上騎用，藉以掩
    飾收受贓車犯行，使被害人不易追贓，犯後並未承認犯行，
    等一切情狀，各量處如主文第一項、第二項所示之刑，並就
    被告庚○○量刑部分，諭知得易科罰金之折算標準，以示懲
    儆。
五、查被告庚○○行為時之刑法第41條第1 項前段規定：「犯最
    重本刑為5 年以下有期徒刑以下之刑之罪，而受6 個月以下
    有期徒刑或拘役之宣告，因身體、教育、職業、家庭之關係
    或其他正當事由，執行顯有困難者，得以（銀元）1 元以上
    3 元以下折算1 日，易科罰金。」，又其行為時之易科罰金
    折算標準，修正前罰金罰鍰提高標準條例第2 條前段（該第
    2 條全文已於95年5 月17日公布刪除，並自95年7 月1 日施
    行）規定，就其原定數額提高為100 倍折算1 日，則本件被
    告行為時之易科罰金折算標準，應以銀元300 元折算1 日，
    經折算為新臺幣幣值後，應以新臺幣900 元折算為1日 ；惟
    於94年1 月7 日修正，同年2 月2 日公布，95年7 月1 日施
    行之新刑法第41條第1 項前段規定：「犯最重本刑為5 年以
    下有期徒刑以下之刑之罪，而受6 個月以下有期徒刑或拘役
    之宣告者，得以新臺幣1,000 元、2, 000元或3,000 元折算
    1 日，易科罰金。」，比較修正前後之易科罰金折算標準，
    以修正前之刑法第41條前段之規定，較有利於被告，故經比
    較上開新舊法規定，依刑法第2 條第1 項前段，應適用修正
    前刑法第41條第1 項前段規定，定其易科罰金之折算標準，
    合併敘明。
六、沒收：
（一）、按沒收屬於從刑，因從刑附屬於主刑，除法律有特別規
        定者外，依主刑所適用之法律，最高法院95年5 月23日
        第8 次刑庭會議決定一(五)明揭此旨。因此，刑法第38條
        有關沒收規定，雖有修正，而擴大至因犯罪所生之物亦
        得沒收，惟基於法律整體適用考量，仍應適用修正前刑
        法第38條規定，合先敘明。
（二）、查扣案如附表一編號一、二、四至五、八至十三所示之
        工具，均為被告丙○○所有，且據被告於本院準備程序
        中供稱：如附表一編號三所示之紋身工具組一組，是有
        人委託其打車身號碼用的，未拿來改裝車子；其他工具
        都有用來做改裝贓車用；編號十三所示竊車工具組，改
        裝車的時候會用到等語在卷（本院卷第一宗第23頁）；
        可見上開如附表一編號一、二、四至五、八至十三所示
        之工具，均為被告丙○○所有，且用以準備供其改裝故
        買贓車所用之工具至明，爰依修正前刑法第38條第1 項
        第2 款規定，均宣告沒收。被告事後於本院審理時改口
        辯稱，上開如附表一編號一、二、四至五、八至十三所
        示之工具，均與本案無直接關聯云云，顯係推卸之詞，
        自不足取，併予敘明。
（三）、至於扣案如附表一編號三所示之紋身工具組一組、如附
        表編號六、七所示之物，因均與本案無直接關聯，故不
        併予沒收。
參、公訴意旨另以：
一、被告丙○○明知姓名年籍不詳綽號「阿良」之男子所持有之
    機車係來源不明之贓車，竟與被告庚○○基於故買贓物之概
    括犯意連絡，在92年10月某日，由丙○○以新台幣（下同）
    五千元不相當之低價向「阿良」買受車號Ｇ７９─１８８號
    贓車（按該車係被害人辛○○所失竊），並拆下前在臺北縣
    新莊市○○路692 號不知情之己○○（另為不起訴處分）所
    經營之「立元機車行」購買之中古機車之引擎及車牌，而將
    拆得之引擎及車牌套裝於該輛贓車，改裝為ＢＩＧ─１１７
    號機車後，即交由庚○○負責騎乘至該立元機車行，以1 萬
    3 千元價格販售予不知情之己○○；嗣於同（92）年11月7
    日凌晨1 時30分許之後，經警循線，於上開新莊市「立元機
    車行」扣得改裝後ＢＩＧ─１１７號機車。因認被告丙○○
    與被告庚○○二人共同涉犯有刑法第349 條第2 項共同故買
    贓物罪嫌。
二、本件公訴人認被告丙○○、庚○○二人涉犯有上開共同故買
    贓物罪犯行，無非係以證人己○○之警詢或偵查中之證言資
    為其犯罪之依據。
（一）、訊據被告丙○○堅決否認有故買前開車號Ｇ７９─１８
        ８號贓車之犯行，辯稱：1 、在上開新莊市「立元機車
        行」所查獲之懸掛車牌號碼ＢＩＧ─１１７機車，是其
        本人於92年10月11日、12日左右向綽號「阿良」之男子
        所購買，當時是以2 萬1 仟元購買，當初購買時有機車
        行照與車籍證件；隨後其本人再將前開車牌號碼ＢＩＧ
        ─１１７機車售予「立元機車行」老闆己○○賺取五佰
        元，並將機車行照與車籍證件交給車行老闆己○○；其
        本人並不知道車牌號碼ＢＩＧ─１１７機車是贓車，而
        且其本人於購買後，也未將機車改裝。2 、其本人並未
        購買檢察官所起訴之車號Ｇ７９─１８８號機車。
（二）、被告庚○○亦堅決否認有與同案被告丙○○共同故買上
        開車號Ｇ７９─１８８號贓車之犯行。辯稱：1 、被告
        丙○○於經警查獲前幾天，有委託其本人騎1 台機車至
        前開新莊市「立元機車行」，車子的證件都放在行李箱
        ，當時其本人騎機車至機車行後，有表明是被告丙○○
        要其將機車騎至車行，隨即由車行的人將機車收下，隨
        後再搭乘計程車回被告丙○○前開租屋處，計乘車車資
        是由被告丙○○支付其本人；其本人並未幫被告丙○○
        代騎前揭車牌號碼ＢＩＧ─１１７機車。2 、其於92
        年11月7 日為警查獲前日（即6 日）下午有去樹林市○○路526 號租屋處找被告丙○○；92年11月6 日下午2
        、3 點時，因被告丙○○表示有事要到樹林市○○街，
        故囑咐其本人以其所購買之ＨＸＫ─８９９號機車搭載
        被告丙○○至樹林市○○街，嗣於到達該處後，被告丙○○即下車，當時其本人不知被告丙○○下車之後要做
        什麼事，隨後其本人即騎上開機車回新店市家中。後來
        其於92年11月6 日當天晚上再騎前揭ＨＸＫ─８９９號
        機車至被告丙○○前開樹林市租屋處找被告丙○○後，
        隨後即被警查獲。3 、其本人並未與被告丙○○共同購
        買贓車，亦不知前開車號Ｇ７９─１８８號贓車來源。
三、按犯罪事實應依證據認定之，無證據不得認定其犯罪事實，
    又不能證明被告犯罪者應諭知無罪之判決，刑事訴訟法第
    154 條第2 項及第301 條第1 項分別定有明文。又刑事訴訟
    法上所謂認定事實之證據，係指足以認定被告確有犯罪行為
    之積極證據而言，該項證據自須適合於被告犯罪事實之認定
    ，始得採為斷罪資料，事實之認定應憑證據，如未發現相當
    證據，或證據不足以證明，自不能以推測或擬制之方法，以
    為裁判之依據；次按認定不利於被告之事實，須依積極證據
    ，茍積極之證據本身存有瑕疵而不足為不利於被告事實之認
    定，即應為有利於被告之認定，更不必有何有利之證據，而
    此用以證明犯罪事實之證據，猶須於通常一般人均不至於有
    所懷疑，堪予確信其已臻真實者，始得據以為有罪之認定，
    倘其證明尚未達到此一程度，而有合理性之懷疑存在，致使
    無從為有罪之確信時，即應為無罪之判決；最高法院82年度
    臺上字第163 號著有判決、同院76年度臺上字第4986號、30
    年度上字第816 號及最高法院29年上字第3105號、40年臺上
    字第86號亦分別著有判例可資參照。又按刑法之故買贓物罪
    ，其犯罪構成要件，必以行為人知悉所購買之物品為贓物為
    其構成要件；茍行為人所購買之物品有來源證件可資憑信，
    且從物品客觀上、形式上無從明顯判斷該物品來源可疑者，
    自難遽論行為人以贓物罪責。
四、被告丙○○被訴故買贓物罪無罪部分：
（一）、按被告丙○○於警詢或偵查中迄至本院調查審理時，並
        未供承有向綽號「阿良」之男子購買車號Ｇ７９─１８
        ８號贓車（偵查卷第8 頁至第14頁；第68頁背面至第69
        頁；第126 頁背面至第129 頁背面、第131頁背面至第
        132 頁）；且被告丙○○於偵查中經檢察官訊問時亦供
        稱：「（問：ＢＩＧ─１１７這一部是否為贓車「提示
        」？）這是我向「阿良」買的，證件登齊全。」（偵查
        卷第129 頁背面）；「（問：賣機車給己○○過？）有
        ，共賣11輛車給己○○，、、、、。」，「（問：己○○知情？）我交給己○○的車都有含證件，我有跟他（
        己○○）說車有換殼或換零件，他（己○○）都有看引
        擎號碼。」（偵查卷第68頁背面、第69頁）；「（問：
        他（己○○）跟你買這些機車，他（己○○）知否這是
        拼裝車子？）他（己○○）不知道，因為證件都齊全，
        、、、。」「（問：每部機車有行照？）有。」（偵查
        卷第128頁背面、第131 頁背面）；「（問：11部機車
        有2 部是贓車？）2 部是當場查獲（按是指在被告丙○○前開樹林市○○路526 號租屋處當場查獲而言，並非
        指係在己○○前開新莊市之「立元機車行」查獲之當場
        ），而11部是我直接轉給己○○。」（偵查卷第131 頁
        背面）各等語明確。可見被告丙○○並未供承有向綽號
       「阿良」之男子購買車號Ｇ７９─１８８號贓車一節甚
        明，公訴人以被告丙○○已於偵查中自白云云，尚有誤
        會，合先敘明。
（二）、證人即上開新莊市「立元機車行」負責人己○○於92年
        11月13日警詢中供稱，上開車牌號碼ＢＩＧ─１１７號
        機車，係於92年10月初，在其新莊市○○路692 號所經
        營之「立元機車行」內，向綽號「阿文」即被告丙○○
        之男子以新台幣2 萬元左右購買；其於車籍證件、號牌
        均齊全下才收購，然後再辦理過戶登記至其本人名下等
        語（偵查卷第81頁、82頁）；嗣於偵查中供稱：其本人
        從92年10月初開始，有向被告丙○○購買十餘部機車，
        包含125 西西機車，價格有1 、2 萬元，被告丙○○將
        機車賣給其本人時，其本人都有核對證件與機車引擎號
        碼；其本人於2 、3 個月前亦曾將中古舊車賣給被告丙○○，約有5 、6 台，各賣1 萬餘元；被告丙○○將車
        出賣給其本人時，有車籍證件才購買；係被告丙○○將
        機車出賣給其本人；其本人並不認識被告庚○○；「他
        （即被告丙○○）大部分是舊車，我有問他（被告丙○○），他（被告丙○○）有拿行照，、、。」，「原始
        行照被監理所收走了。」各等語明確（偵查卷第69頁背
        面；第121 頁、122 頁；第130 頁背面、131 頁）。故
        由證人即上開新莊市「立元機車行」負責人己○○前開
        警詢與偵查中供述可知，證人己○○向被告丙○○購買
        中古就機車時，均有核對機車來源證件，且被告丙○○
        亦有交付行照等車籍證件等情，已如前述，就此而言，
        如被告丙○○確有將來源可疑之贓車出售交與證人己○○，以證人己○○係開設機車行業者而言，憑其買賣中
        古機車之專業經驗，證人己○○理應會對其所購買之贓
        車對被告丙○○提出質疑，並且拒絕買受才合乎情理；
        實不可能甘願平白買受可疑贓車，而受警察機關追查贓
        車，甘冒故買贓物罪責之刑事追訴處罰之理。何況，證
        人己○○亦自承其向被告丙○○買受前開機車時，均有
        核對證件與機車引擎號碼才予買受；則被告丙○○所販
        賣售與證人己○○之機車既有證件或行照，則被告丙○○豈有販賣上開車牌號碼Ｇ７９─１８８號贓車給予證
        人己○○之可言！
（三）、被告丙○○出售賣與證人己○○之前揭車牌號碼ＢＩＧ
        ─１１７號機車一節，確已登記至證人己○○名下，換
        照日期為92年10月3 日，此有上開機車行車執照影本1
        張在卷足憑（偵查卷第44頁）；由此可見，上開車牌號
        碼ＢＩＧ─１１７號機車於被告丙○○出售與證人己○○時，確有機車來源證件與行照，且經證人己○○核對
        確認非屬贓車之後，始予買受，然後再向監理機關辦理
        移轉登記至證人己○○本人名下至明；何況，證人己○○既於向被告丙○○購買上開ＢＩＧ─１１７號機車時
        ，業已核對證件，而且被告丙○○亦確有提出機車行照
        與車籍證件，可見被告丙○○所出售交與證人己○○之
        上開機車顯然並非贓車，否則，證人己○○以其買賣機
        車之專業車商而言，豈願平白無故買受來源可疑之贓車
        ！何況，本件前開車牌號碼ＢＩＧ─１１７號機車既因
        合法買賣移轉至證人己○○手中，則上開車牌號碼ＢＩ
        Ｇ─１１７號之合法機車，亦有可能事後經買受人或其
        他第三人改裝，將前揭懸掛來源合法之ＢＩＧ─１１７
        號車牌另行懸掛於被害人辛○○所失竊之前開車牌號碼
        Ｇ７９─１８８號失竊機車之車身上，故就以此以觀，
        實難認有確實積極確據足以證明前揭車牌號碼Ｇ７９─
        １８８號失竊機車，確係被告丙○○向綽號「阿良」之
        男子買受取得。
（四）、證人己○○於本院審理時證稱：被告丙○○將中古機車
        出售給其本人時，都有拿證件出來，也有簽買賣合約，
        並核對引擎號碼與行照資料，認為車牌、引擎沒有問題
        後，才會購買；再去監理所辦理移轉過戶，登記至其名
        下；因最初其所經營之機車行營業執照還未核發，故所
        購買之機車都登記至其本人名下；其本人若不在其機車
        行內，則會交代其車行師傅，由車行師傅與被告丙○○
        接洽交涉，並交代車行師傅於購買機車時，要檢查機車
        行照、大牌與引擎號碼及車主身分證；上開ＢＩＧ─１
        １７號機車因車主並非被告丙○○，而是代賣人，故其
        有影印被告丙○○之身分證影本各等語明確（本院卷第
        2 宗第58頁至第60頁）。由此可見，被告丙○○於將中
        古舊機車出售賣給證人己○○時，既有提出機車行照等
        車籍證件，且經買車之證人己○○核對機車來源無誤後
        ，始予購買，並辦理機車移轉過戶登記，就此而言，實
        難認被告丙○○確有何出售證人己○○贓車可言；從而
        亦難證明被告丙○○所出售賣給證人己○○之中古舊機
        車係向他人故意購買之贓車，然後再出售與證人己○○
        。
（五）、綜上調查說明，可見被告丙○○辯稱其本人只有出售前
        開車牌號碼ＢＩＧ─１１７號機車給予證人己○○，而
        且有附行照證件等資料，其被未將上開車牌號碼Ｇ７９
        ─１８８號之失竊贓車出售給予證人己○○等情，應堪
        採信。由上述可知，證人己○○向被告丙○○購買中古
        舊機車時，既有核對機車行照、大牌與引擎號碼及車主
        身分證等機車來源證件，認為所買機車沒問題之後，才
        向被告丙○○購買，然後才辦理機車移轉過戶登記等情
        ，已如前述，由此足證，被告丙○○應無將來源可疑之
        失竊贓車出售與證人己○○之可能；故證人己○○雖供
        稱其機車行被查獲之懸掛牌號碼ＢＩＧ─１１７號於Ｇ
        ７９─１８８號失竊車身之機車係向被告丙○○所購買
        云云，其供詞顯有瑕疵；本件並無積極確切證據足認前
        揭車牌號碼Ｇ７９─１８８號之失竊機車確係被告丙○○所賣與證人己○○；自不得僅以證人己○○於警詢、
        偵查中單方面之供述，即遽認上揭車牌號碼Ｇ７９─１
        ８８號之失竊贓車即係被告丙○○向綽號「阿良」之男
        子所故買，然後再售予不知情之證人己○○。本件因無
        積極確切事證足認前開車牌號碼Ｇ７９─１８８號之失
        竊贓車確係被告丙○○向綽號「阿良」之男子所故買，
        然後再販賣與證人己○○，已如上述；揆諸首揭判例說
        明，自難遽論被告丙○○有上開故買Ｇ７９─１８８號
        之失竊贓車之罪責；惟前揭不能證明被告丙○○該部分
        故買贓物罪責部分，公訴人起訴書認與其開被告丙○○
        已起訴判決故買贓物罪有罪部分，有連續犯裁判上一罪
        之關係，故不另為無罪判決之諭知，併予敘明。
五、被告庚○○被訴共同故買贓物罪部分：
（一）、本件共同被告丙○○被訴向綽號「阿良」之男子故買前
        揭車牌號碼Ｇ７９─１８８號失竊贓車一節，業經本院
        調查結果，認為並無積極確切證據足以證明被告丙○○
        確實犯有上開故買贓物罪犯行，已如上述；就此推論，
        從而亦難遽認被告庚○○確有與共同被告丙○○共同向
        綽號「阿良」之男子故買上揭車牌號碼Ｇ７９─１８８
        號失竊贓車之共同犯意聯絡。
（二）、共同被告丙○○於偵查中供稱：「（問：他（庚○○）
        是否有與你一起去買這些贓車？）沒有。」，「（問：
        庚○○之否你有在拼裝車子？）不知道。」「（問：他
        （庚○○）有無幫你運送機車去機車店？）有幾部我直
        接向「阿良」買，叫他（庚○○）騎到機車行，那些都
        有證件的。」；「（問：他（庚○○）無看見你拼裝機
        車？）我沒有告訴他（庚○○），但他（庚○○）有在
        客廳，我很少讓他（庚○○）進入裡面。」（偵查卷第
        127 頁正面、背面；第128 頁背面、第129 頁）。故由
        共同被告丙○○上開偵查中之供述，實難認有何確切證
        據足認被告庚○○確有與共同被告丙○○故買上開車牌
        號碼Ｇ７９─１８８號失竊贓車之犯行至明。
（三）、證人己○○於偵查中證稱，其本人並未收受被告丙○○
        借屍還魂之機車，若被告丙○○有證件其本人才向被告
        丙○○購買；都是被告丙○○出面販賣其本人機車，其
        本人並不認識被告庚○○；被告庚○○並未騎機車至其
        車行，將機車交給其本人；「（問：騎ＡＳＱ─706 （
        筆錄誤載為ＡＱＳ─70 6）號機車去你店裡是庚○○？
        ）當天是丙○○騎過來的，當時我不在場，我是問我師
        傅的。」各等語在卷（偵查卷第121 頁背面、第122 頁
        、第130 頁背面、第141 頁）。
（四）、執行查獲本案贓車之警員即臺北縣政府警察局土城分局
        刑事組小隊長戊○○於本院審理時證稱，案發當時是由
        前開土城分局清水派出所一位警員跟監，有一位男騎士
        駕駛車牌號碼ＡＳＱ─70 6號野狼打檔機車自樹林市○○路526 號處所至前開新莊市「立元機車行」，至於是
        否被告庚○○騎至上揭「立元機車行」，其本人並不清
        楚等語（本院卷第2 宗第51頁至第53頁）；而證人己○○於本院審理時證稱，其本人並不認識被告庚○○，也
        未曾看過被告庚○○；上開ＡＳＱ─70 6號野狼機車示
        警方至其「立元機車行」店裡查扣的，事後其詢問機車
        行之師傅，經師傅告知，該機車是於警方查獲之前一天
        晚上由被告丙○○騎至其「立元機車行」販賣給其本人
        ，並不是由被告庚○○騎至其「立元機車行」店裡；被
        告丙○○販賣至其「立元機車行」之機車，都是由被告
        丙○○騎來的等語在卷（本院卷第2 宗第62頁、第63頁
        、第64頁）。
（五）、證人即共同被告丙○○於本院審理時證稱，其本人販賣
        給予己○○之機車，都是由其本人買舊車，再換新車殼
        ，並不是贓車。當時警方在其上開樹林市○○路526 號
        租屋處所查獲之2 部機車是贓車，就是如其本人於警詢
        中所說得方法，要來借屍還魂；其本人買受贓車之後再
        拼裝出售，是只有其本人一個人在做，被告庚○○並不
        知情；被警查獲當天凌晨，被告庚○○是到其樹林市租
        屋處找其本人聊天喝酒；被告庚○○並未看過其本人改
        裝機車或拆引擎；只看過其在噴漆、拆裝外殼；「（問
        ：是否曾經叫庚○○幫你把車子送到己○○那裡去？）
        大部分都是我自己騎車送去新莊市○○路己○○的『立
        元機車行』，然後我再叫庚○○騎機車到『立元機車行
        』載我。」，「（問：庚○○到底有無幫你把機車騎到
        『立元機車行』賣？）我會叫庚○○騎到新莊『立元機
        車行』的機車，大部分都是庚○○騎我的機車，我再騎
        噴漆好的機車過去，然後我們兩個人再相載回家。」等
        語在卷（本院卷第2 宗第168 頁至第171 頁；第173 頁
        ）。
（六）、證人即上開「立元機車行」的師傅乙○○於本院審理時
        證稱，有關機車買賣大都由其老闆己○○與被告丙○○
        雙方在商談，是由其老闆己○○決定的；其本人有見過
        被告丙○○，記得是由被告丙○○騎機車至其「立元機
        車行」的店裡，然後再由被告庚○○騎機車載被告丙○○回去；其本人只負責修理機車，有關機車買賣均由其
        老闆己○○處理收受等語明確（本院卷第2 宗第177 頁
        、第179 頁、第178 頁）。
（七）、綜上證人己○○、戊○○、共同被告丙○○、證人乙○○等人上開證述可知，實難確認被告庚○○有騎前開懸
        掛車牌號碼ＢＩＧ─１１７號之Ｇ７９─１８８號失竊
        贓車至上開「立元機車行」，以一萬三千元之價格販賣
        與不知情之機車行老闆己○○至明。可見被告庚○○辯
        稱其並未與同案被告丙○○共同故買上揭車號Ｇ７９─
        １８８號失竊贓車，隨後再以車牌號碼ＢＩＧ─１１７
        號懸掛於上開Ｇ７９─１８８贓車上，然後騎至新莊市
        「立元機車行」交予不知情之己○○等情應可採信。揆
        諸首揭判例說明，因不能證明被告庚○○有公訴人起訴
        書所指稱其與同案被告丙○○共同故買上揭車號Ｇ７９
        ─１８８號失竊贓車之犯行，自難遽論被告庚○○以前
        開共同故買贓物罪責；此外，又查無其他積極事證足認
        被告庚○○有何故買贓物罪犯行，自應諭知上開被訴故
        買贓物罪部分為無罪之判決。
據上論斷，應依刑事訴訟法第299 條第1 項前段、第301條第1項
前段，刑法第2 條第1 項前段、刑法第349 條第2 項、第1 項、
修正前刑法第33條第5 款、修正前刑法第41條第1 項前段、修正
前刑法第38條第1 項第2款、罰金罰鍰提高標準條例第1 條前段、
修正前罰金罰鍰提高標準條例第2 條，判決如主文。
本案經檢察官張志洋到庭執行職務。
中    華    民    國    95    年    10    月    20    日
          刑事第五庭    審判長法  官  陳坤地
                              法  官  陳靜茹
                              法  官  許映鈞
上列正本證明與原本無異。
如不服本判決，應於判決送達後10日內向本院提出上訴狀。
                               書記官  李淑秋
中    華    民    國    95    年    10    月    27    日
附錄本案論罪科刑法條全文
中華民國刑法第349條：
（普通贓物罪）
收受贓物者，處 3 年以下有期徒刑、拘役或 5 百元以下罰金。
搬運、寄藏、故買贓物或為牙保者，處 5 年以下有期徒刑、拘役或科或併
科 1 千元以下罰金。
因贓物變得之財物，以贓物論。
   ┌─────────────────────────────────┐
   │ 附表一                                                           │
   ├───┬──────────────┬───┬────┬─────┤
   │編 號 │  品       名               │單  位│ 數  量 │ 備    考 │
   ├───┼──────────────┼───┼────┼─────┤
   │ 一   │電鑽工具組                  │  組  │   壹   │          │
   ├───┼──────────────┼───┼────┼─────┤
   │ 二   │拆卸工具組                  │  組  │   壹   │          │
   ├───┼──────────────┼───┼────┼─────┤
   │ 三   │紋身工具組                  │  組  │   壹   │          │
   ├───┼──────────────┼───┼────┼─────┤
   │ 四   │大砂倫機                    │  組  │   壹   │          │
   ├───┼──────────────┼───┼────┼─────┤
   │ 五   │小砂輪機                    │  組  │   壹   │          │
   ├───┼──────────────┼───┼────┼─────┤
   │ 六   │ＱＫＵ─９１７號引擎殼（四  │  組  │   壹   │          │
   │      │ＤＹ─○五九六○二、含車牌）│      │        │          │
   ├───┼──────────────┼───┼────┼─────┤
   │ 七   │ＬＯＱ─５２５號引擎殼（Ｓ  │  組  │   壹   │          │
   │      │Ｄ二ＥＣ─１０９、含車牌）  │      │        │          │
   ├───┼──────────────┼───┼────┼─────┤
   │ 八   │鐵鎚                        │  支  │   貳   │          │
   ├───┼──────────────┼───┼────┼─────┤
   │ 九   │T型板手                     │  支  │   參   │          │
   ├───┼──────────────┼───┼────┼─────┤
   │ 十   │十字起子                    │  支  │   參   │          │
   ├───┼──────────────┼───┼────┼─────┤
   │十一  │尖嘴鉗                      │  支  │   壹   │          │
   ├───┼──────────────┼───┼────┼─────┤
   │十二  │老虎夾                      │  支  │   壹   │          │
   ├───┼──────────────┼───┼────┼─────┤
   │十三  │竊車工具組                  │  組  │   參   │          │
   ├───┼──────────────┼───┼────┼─────┤


司法院資訊處製作；財團法人民間司法改革基金會備份。
